臺灣基隆地方法院刑事判決　　　　　　　　94年度訴字第70號
公　訴　人　臺灣基隆地方法院檢察署檢察官
被　　　告　甲○○　男　40歲.
上列被告因違反毒品危害防制條例案件，經檢察官提起公訴（93
年度毒偵字第1362號、第1582號、第1988號）及移送併案審理（
94年度毒偵字第188 號、第369 號），被告為有罪之陳述，本院
合議庭裁定由受命法官獨任以簡式審判程序進行審理，並判決如
下：
    主  文
甲○○連續施用第一級毒品，累犯，處有期徒刑壹年，扣案之第
一級毒品海洛因（毛重合計點捌公克），沒收銷燬之；注射針
筒壹拾貳支、分裝袋伍只、電子磅秤壹臺，均沒收；又連續施用
第二級毒品，累犯，處有期徒刑捌月，扣案之第二級毒品安非他
命（毛重合計拾點捌公克），沒收銷燬之；吸食器4 組，均
沒收。應執行有期徒刑壹年陸月，扣案之第一級毒品海洛因（毛
重合計點捌公克）、第二級毒品安非他命（毛重合計拾點
捌公克），均沒收銷燬之；注射針筒壹拾貳支、分裝袋伍只、電
子磅秤壹臺、吸食器4 組，均沒收。
    事  實
一、甲○○前因麻藥案件, 經本院以85年度訴字第85號判決判處
    有期徒刑8 月、5 年6 月，應執行有期徒刑6 年，嗣因撤回
    上訴而告確定，於民國88年8 月20日縮短刑期假釋出監，其
    後經撤銷假釋執行殘餘刑期2 年4 月8 日，於92年2 月8 日
    縮短刑期執行完畢（構成累犯）。其前因施用第一級、第二
    級毒品案件，經觀察、勒戒後，認有繼續施用毒品傾向，經
    裁定送強制戒治，於89年12月11日停止戒治，接續執行上開
    殘刑，90年7 月25日保護管束期滿執行完畢，由臺灣基隆地
    方法院檢察署檢察官於90年8 月6 日，以90年度戒毒偵字第
    60號為不起訴處分確定。嗣又因連續施用第一級及第二級毒
    品案件，經上開檢察署檢察官以93年毒偵字第327 號提起公
    訴，經本院於93年5 月27日，以93年度訴字第138 號判決分
    別判處有期徒刑8 月、6 月，應執行有期徒刑1 年，該判決
    於93年6 月28日確定，自94年1 月28日起入監執行，目前仍
    受刑中。
二、詎甲○○仍不知戒除毒癮，竟於上開本院93年度訴字第138
    號案件宣判後，猶基於施用第一級毒品海洛因之概括犯意，
    自93年6 月間起，至94年1 月21日止，在臺北縣瑞芳鎮○○
    路東泰新村26號3 樓住處，以針筒注射手臂血管之方式，連
    續施用第一級毒品海洛因，平均每日施用3 次；另又基於施
    用第二級毒品安非他命之概括犯意，同於上開期間、地點，
    以將安非他命置入自製吸食器內燃燒產生煙霧之方式，連續
    施用第二級毒品安非他命，平均每3 至4 日施用1 次。為警
    分別於：(一)、93年7 月21日下午5 時30許，在臺北縣瑞芳鎮
    ○○路東泰新村26號3 樓住處搜索查獲，扣得第一級毒品海
    洛因（毛重2.3 公克、淨重1.82公克）、第二級毒品安非他
    命（毛重18公克、淨重17.5公克）、吸食器1 組、注射針筒
    5 支、分裝袋5 只、電子磅秤1 臺；(二)、93年8 月27日晚間
    11時30分許，同在上址為警搜索查獲，扣得第一級毒品海洛
    因（毛重1 公克、淨重0.21公克）、第二級毒品安非他命（
    毛重0.3 公克）、注射針筒1 支、玻璃球吸食器1 個；(三)、
    93年10月16日凌晨零時30分許，在基隆市○○路67號4 樓樓
    梯間處查獲，扣得第二級毒品安非他命（毛重15.5公克）、
    注射針筒3 支、瓶罐吸食器2 個；(四)、94年1 月11日凌晨1
    時30分許，在基隆市○○○路2 之5 號12樓之24處查獲，並
    扣得第一級毒品海洛因（毛重0.5 公克）、注射針筒2 支；
    (五)、94年1 月21日下午1 時20分許，在基隆市○○路152 巷
    口查獲，扣得注射針筒1 支。因上開五度為警查獲後所採集
    之尿液檢體，送驗結果均呈海洛因之嗎啡陽性反應、甲基安
    非他命陽性反應，而悉上情。
三、案經臺北市政府警察局內湖分局、基隆市警察局第三分局、
    第二分局報告臺灣基隆地方法院檢察署檢察官偵查起訴暨移
    理  由
壹、程序事項
    查本件被告甲○○所犯者非為死刑、無期徒刑、最輕本刑為
    3 年以上有期徒刑之罪或高等法院管轄第一審案件，其於準
    備程序進行中，先就被訴事實為有罪之陳述，經告知其簡式
    審判程序之旨，並聽取公訴人、被告之意見後，本院業已依
    刑事訴訟法第273 條之1 第1 項之規定，裁定由受命法官獨
    任以簡式審判程序進行本案之審理。
貳、實體事項
一、前揭事實業據被告於本院審理時坦承不諱，並有扣案如事實
    欄所記載之毒品、注射針筒、吸食器等物可憑。而被告於93
    年7 月21日、93年8 月27日、93年10月16日、94年1 月11日
    、94年1 月21日五度為警查獲後所採集之尿液檢體，經送請
    臺灣尖端先進生技醫藥股份有限公司、基隆市衛生局檢驗，
    結果均呈海洛因之嗎啡陽性反應（由於海洛因在人體內會代
    謝成嗎啡，因此涉嫌海洛因之吸食者，係檢驗其尿液中之嗎
    啡反應）、甲基安非他命陽性反應，有臺灣尖端先進生技醫
    藥股份有限公司93年8 月4 日、94年1 月18日、94年1 月29
    日濫用藥物檢驗報告、基隆市衛生局基衛檢壹字第09300132
    61號、第0000000000號檢驗成績書各1 紙附卷可稽，足見被
    告自白施用第一級毒品海洛因、第二級毒品安非他命之情節
    ，與事實相符，應可採信。又被告前因施用第一級、第二級
    毒品案件，經觀察、勒戒後，認有繼續施用毒品傾向，經裁
    定送強制戒治，於89年12月11日停止戒治，90年7 月25日保
    護管束期滿執行完畢，由臺灣基隆地方法院檢察署檢察官於
    90年8 月6 日，以90年度戒毒偵字第60號為不起訴處分確定
    等情，亦有臺灣高等法院被告前案紀錄表、前揭不起訴處分
    書附卷足佐。綜上所陳，本案事證明確，被告於強制戒治執
    行完畢後，5 年以內再犯施用毒品之犯行，堪可認定，應依
    法論科。
二、論罪科刑：
    (一)查海洛因、安非他命分別係毒品危害防制條例所列管之
        第一級、第二級毒品，此為該條例第2 條第2 項第1 款
        、第2 款所明定；又犯毒品危害防制條例第10條施用毒
        品之罪者，檢察官應聲請法院裁定，令被告入勒戒處所
        觀察、勒戒，經觀察、勒戒後，無繼續施用毒品之傾向
        者，應即釋放，並由檢察官為不起訴處分，有繼續施用
        毒品之傾向者，則由檢察官先聲請法院裁定令入戒治處
        所施以強制戒治，俟強制戒治期滿，再行釋放，並由檢
        察官為不起訴處分；而依前開規定觀察勒戒或強制戒治
        執行完畢釋放後，5 年內再犯施用毒品之罪者，檢察官
        應依法追訴，毒品危害防制條例第20條第1 項、第2 項
        、第23條第2 項分別定有明文。
    (二)核被告於強制戒治執行完畢後，5 年以內再犯施用第一
        級毒品海洛因、第二級毒品安非他命之行為，係犯毒品
        危害防制條例第10條第1 項之施用第一級毒品罪、同條
        第2 項之施用第二級毒品罪。被告持有第一級毒品海洛
        因、第二級毒品安非他命之低度行為，應為施用毒品之
        高度行為所吸收，均不另論罪。被告前後多次施用第一
        級毒品海洛因、第二級毒品安非他命之犯行，時間緊接
        ，所犯各係構成要件相同之罪名，顯係各基於概括犯意
        而反覆為之，均為連續犯，應依刑法第56條之規定，論
        以一罪，並依法加重其刑。被告所犯上開二罪，犯意各
        別，行為互殊，應予分論併罰。公訴意旨雖僅就被告自
        93年7 月9 日晚間8 時許起，至93年10月16日凌晨3 時
        10分許止，連續施用第一級毒品海洛因，及自93年7 月
        20日晚間8 時許起，至93年10月14日凌晨3 時許止，連
        續施用第二級毒品安非他命等犯行提起公訴，然未據起
        訴部分與已起訴部分既如前述而有連續犯之裁判上一罪
        關係，應為起訴效力所及，本院依法併予審理。查被告
        前曾受如事實欄所載有期徒刑之執行，此有臺灣高等法
        院被告前案紀錄表附卷可考，其於有期徒刑執行完畢後
        5 年以內，再犯本件最重本刑為有期徒刑以上之刑之罪
        ，為累犯，應遞予加重其刑。又毒品危害防制條例第11
        條第4 項雖明定：「持有毒品達一定數量者，加重其刑
        至二分之一，其標準由行政院定之」，行政院據此於93
        年1 月7 日訂定發布「轉讓持有毒品加重其刑之數量標
        準」，其中第2 條規定：持有第二級毒品淨重達10公克
        以上，加重其刑至二分之一；本案被告為警查獲所持有
        之第二級毒品安非他命，雖顯逾上開數量標準。然自毒
        品危害防制條例第11條第4 項之立法理由：「在實務上
        ，單純持有毒品達一定數量者，與意圖販賣而持有毒品
        之間常難以區別判斷，如僅因主觀意圖不同而適用不同
        構成要件，致刑責有重大差距，實有失衡平，爰增列第
        六項，規定持有毒品達一定數量者，加重其刑至二分之
        一。至其一定數量之標準，則由行政院定之，以應實際
        需要」等語，足見立法者僅係針對單純持有毒品達一定
        數量者加重刑責，並未涵蓋因施用而持有毒品之情形。
        是以本案被告持有之第二級毒品安非他命雖達上開數量
        標準，依罪刑法定原則，核無刑之加重問題，特此敘明
        。本院審酌被告犯罪之動機、吸食頻率、曾有施用毒品
        之前科仍不知戒除，惟犯罪後坦承犯行、態度良好，且
        所犯之施用毒品犯行乃戕害自己身心健康，並未危及他
        人等一切情狀，分別量處如主文所示之刑，並定其應執
        行之刑。
    (三)末查，93年7 月21日查獲扣案白粉（毛重2.3 公克、淨
        重1.82公克）、93年8 月27日查獲扣案之白粉（毛重1
        公克、淨重0.21公克）、94年1 月11日查獲扣案之白粉
        （毛重0.5 公克），屬毒品危害防制條例所明定列管之
        第一級毒品海洛因，此有法務部調查局93年10月4 日調
        科壹字第320002303 號、93年9 月29日調科壹字第3200
        02338 號鑑定通知書、基隆市警察局第四分局查獲毒品
        危害防制條例毒品初步鑑驗報告書各1 紙在卷可稽。又
        93年7 月21日查獲扣案之結晶物（毛重18公克、淨重17
        .5 公 克），93年8 月27日查獲扣案之結晶物（毛重0.
        3 公克）、93年10月16日查落扣案之結晶物（毛重15.5
        公克），均屬毒品危害防制條例所明定列管之第二級毒
        品安非他命，業經被告供承在卷，並有臺北市政府警察
        局內湖分局查獲涉嫌毒品危害防制條例毒品初步鑑驗報
        告單1 紙可稽（93年度毒偵字第1362號偵查卷第35頁參
        照）。以上毒品應依毒品危害防制條例第18條第1 項前
        段之規定，均宣告沒收銷燬之。另93年7 月21日、93年
        8 月27日、93年10月16日分別查獲扣案之吸食器4 組，
        實為玻璃球、塑膠瓶或玻璃瓶連接市售飲料吸管改製而
        成，扣案之注射針筒12支為市售一般藥用之物，雖非專
        供施用毒品之器具，此業據本院當庭勘驗無訛（94年3
        月2 日審判筆錄參照），然屬被告所有供施用海洛因、
        安非他命所用之物；另電子磅秤1 臺、分裝袋5 只，亦
        係供被告施用毒品秤量、分裝攜帶所用之物，業據被告
        供明無誤，爰依刑法第38條第1 項第2 款之規定，均宣
        告沒收。
據上論斷，應依刑事訴訟法第273 條之1 第1 項、第299 條第1
項前段，毒品危害防制條例第10條第1 項、第2 項、第18條第1
項前段，刑法第11條前段、第56條、第47條、第38條第1 項第2
款、第51條第5 款，判決如主文。
本案經檢察官王亞樵到庭執行職務。
中　　華　　民　　國　　94　　年　　3 　　月　　16　　日
                  刑事第四庭法  官  楊皓清
以上正本證明與原本無異。
對於本件判決如有不服，應於收受送達後10日內，向本院提出上
訴書狀，上訴於臺灣高等法院，並按他造當事人之人數附具繕本
。
中　　華　　民　　國　　94　　年　　3 　　月　　16　　日
                            書記官  王月娥
附錄論罪法條：
毒品危害防制條例第10條
施用第 1 級毒品者，處6月以上5年以下有期徒刑。
施用第 2 級毒品者，處3年以下有期徒刑。
